ACORDAO-COMPLETO-2387119

ACÓRDÃO 8027/2020 ATA 25/2020 - SEGUNDA CÂMARA

VISTOS, relatados e discutidos estes autos de Recurso de Reconsideração interposto pelo Sr. Roberto Pedro Medeiros Filho, ex-prefeito do município de São João do Cariri/PB (Gestão 2009-2012) , em face do Acórdão 12118/2018-TCU-Segunda Câmara (Relator: Ministro Aroldo Cedraz) , o qual julgou irregulares as presentes contas e o condenou ao pagamento de débito e multa,
ACORDAM os Ministros do Tribunal de Contas da União, reunidos em Sessão da 2ª Câmara, ante as razões expostas pelo Relator, em:
9.1. com fundamento nos art. 32, inciso I e 33, da Lei nº 8.443/1992 e art. 285, caput, do RI/TCU, conhecer do recurso de reconsideração interposto pelo Sr. Roberto Pedro Medeiros Filho (CPF: XXX.110.784-XX) , para, no mérito, negar-lhe provimento, mantendo inalterado o Acórdão 12118/2018-TCU-Segunda Câmara (Relator: Ministro Aroldo Cedraz) ; 
9.2.  dar conhecimento deste acórdão, encaminhando cópia do respectivo relatório e voto, ao Recorrente, à Procuradoria da República do Estado da Paraíba e aos demais interessados.

Recurso de reconsideração contra decisão que julgou as contas do recorrente irregulares, condenou-o em débito e aplicou-lhe multa em razão da não comprovação da boa e da regular aplicação dos recursos do convênio com objetivo de incentivar o turismo, por meio do apoio à realização do Projeto intitulado II São João Fest.

Segunda Câmara

Prefeitura Municipal de São João do Cariri - PB.

3. Interessados/Responsáveis/Recorrentes:
3.1. Interessado: Ministério do Turismo (vinculador) (05.457.283/0001-19)
3.2. Responsável: Roberto Pedro Medeiros Filho (XXX.110.784-XX)
3.3. Recorrente: Roberto Pedro Medeiros Filho (XXX.110.784-XX).

13.1. Ministros presentes: Ana Arraes (Presidente), Augusto Nardes, Aroldo Cedraz e Raimundo Carreiro (Relator).
13.2. Ministros-Substitutos presentes: Marcos Bemquerer Costa e André Luís de Carvalho.

ACORDAO-COMPLETO-2516639

Acórdão de Relação 18475/2021 - Segunda Câmara

Acórdão de Relação

TRF-1

ROBERTO PEDRO MEDEIRO FILHO

RAIMUNDO CARREIRO

Ministro Aroldo Cedraz.

Trata-se de Recurso de Reconsideração interposto pelo Sr. Roberto Pedro Medeiros Filho, ex-prefeito do município de São João do Cariri/PB (Gestão 2009-2012) , em face do Acórdão 12118/2018-TCU-Segunda Câmara (Relator: Ministro Aroldo Cedraz) , o qual julgou irregulares as presentes contas e o condenou ao pagamento de débito e multa.
DO ACÓRDÃO RECORRIDO
2. 	Ao apreciar a Tomada de Contas Especial objeto do presente recurso, a 2ª Câmara deste Tribunal de Contas acordou nos seguintes termos, Acórdão 12118/2018-TCU-Segunda Câmara (peça 19) :
	"ACORDAM os Ministros do Tribunal de Contas da União, reunidos em Sessão de 2ª Câmara, diante das razões expostas pelo Relator, com fundamento nos arts. 1º, inciso I; 12, § 3º; 16, inciso III, alínea "c"; 19; 23, inciso III; 28, inciso II; e 57 da Lei 8.443/92, c/c os arts. 209, 210 e 214, inciso III, alínea "a"; e 267 do Regimento Interno do Tribunal, em:
9.1. considerar revel o Sr. Roberto Pedro Medeiros Filho;
9.2. julgar irregulares as contas do Sr. Roberto Pedro Medeiros Filho, condenando-o ao pagamento da importância abaixo especificada, fixando-lhe o prazo de 15 (quinze) dias, a contar da notificação, para que comprove, perante o Tribunal (art. 214, III, a, do Regimento Interno) , o recolhimento da referida quantia aos cofres do Tesouro Nacional, atualizada monetariamente e acrescida dos juros de mora, calculados a contar da data indicada até o dia do efetivo recolhimento do débito, na forma prevista na legislação em vigor:
	DATA DA OCORRÊNCIA
	VALOR ORIGINAL (R$) 
	DÉBITO (D/C) 

	22/7/2011
	100.000,00
	D

	18/10/2011
	119,35
	C

9.3. aplicar ao Sr. Roberto Pedro Medeiros Filho a multa prevista no art. 57 da Lei 8.443/1992, no valor de R$ 16.000,00 (dezesseis mil reais) , fixando-lhe o prazo de 15 (quinze) dias, a contar da notificação, para que comprove, perante o Tribunal, o recolhimento da dívida ao Tesouro Nacional, atualizada monetariamente a contar da data deste Acórdão até o dia o efetivo recolhimento, caso não seja paga no prazo ora fixado, na forma da legislação em vigor;
9.4. autorizar, desde logo, nos termos dos arts. 26 e 28, inciso II, da Lei 8.443/1992:
9.4.1. o pagamento das dívidas em até 36 (trinta e seis) parcelas mensais e consecutivas, se solicitado pelos responsáveis, fixando-se o vencimento da primeira em 15 (quinze) dias, a contar do recebimento da notificação, e o das demais a cada 30 (trinta) dias, devendo incidir sobre cada uma delas os encargos legais devidos, na forma prevista na legislação em vigor, sem prejuízo ao vencimento antecipado do saldo devedor em caso de não comprovação do recolhimento de qualquer parcela, conforme prevê o art. 217, § 2º, do Regimento Interno deste Tribunal;
9.4.2. a cobrança judicial das dívidas, caso não atendida a notificação;
9.5. dar ciência desta deliberação aos responsáveis e aos demais interessados, bem como ao Procurador-Chefe da Procuradoria da República no Estado da Paraíba, para ajuizamento das ações que entender cabíveis;
9.6. arquivar o presente processo."
DA NOTIFICAÇÃO E TEMPESTIVIDADE DO RECURSO
3.	Devidamente notificado acerca do acórdão recorrido, o Recorrente interpôs tempestivamente o recurso em análise, conforme atestado no exame preliminar de admissibilidade realizado pela Unidade Técnica (peça 35) .
DO RECURSO
4.	Por meio do recurso em comento, argumenta o Recorrente, em resumo, que a citação não teria sido válida; que sua boa-fé afastaria sua responsabilidade; que teria ocorrido a prescrição do direito de apurar responsabilidades por meio da presente TCE; que ele não teria sido o responsável pela prestação de contas; e que os documentos apresentados atestariam a escorreita aplicação dos recursos.
INSTRUÇÃO
5.	Após a instrução do feito, a Serur encaminhou proposta acorde, cujos termos, na forma do inciso I, §3º do art. 1º da Lei nº 8.443/92, transcrevo (peças 44/45) :
"INTRODUÇÃO
Trata-se de recurso de reconsideração interposto por Roberto Pedro Medeiros Filho (R001-peças 29-34) , ex-prefeito do município de São João do Cariri - PB (Gestão 2009-2012) , por meio do qual se insurge contra o Acórdão 12118/2018-TCU-Segunda Câmara, Relator Ministro Aroldo Cedraz, o qual foi prolatado na sessão de julgamento do dia 4/12/2018-Ordinária e inserto na Ata 45/2018-2ª Câmara (peça 19) .
1.1. A deliberação recorrida apresenta o seguinte teor:
VISTOS, relatados e discutidos estes autos de Tomada de Contas Especial (TCE) instaurada pelo Ministério do Turismo (MTur) , em desfavor do Sr. Roberto Pedro Medeiros Filho, ex-Prefeito municipal de São João do Cariri-PB, em razão da não comprovação da boa e regular aplicação dos recursos do Convênio 0722/2010, celebrado em 11/6/2010 com o aludido Ministério, no valor de R$ 105.000,00 (cento e cinco mil reais) , com objetivo de "incentivar o turismo, por meio do apoio à realização do Projeto intitulado 'II São João Fest'";
ACORDAM os Ministros do Tribunal de Contas da União, reunidos em Sessão de 2ª Câmara, diante das razões expostas pelo Relator, com fundamento nos arts. 1º, inciso I; 12, § 3º; 16, inciso III, alínea "c"; 19; 23, inciso III; 28, inciso II; e 57 da Lei 8.443/92, c/c os arts. 209, 210 e 214, inciso III, alínea "a"; e 267 do Regimento Interno do Tribunal, em:
9.1. considerar revel o Sr. Roberto Pedro Medeiros Filho;
9.2. julgar irregulares as contas do Sr. Roberto Pedro Medeiros Filho, condenando-o ao pagamento da importância abaixo especificada, fixando-lhe o prazo de 15 (quinze) dias, a contar da notificação, para que comprove, perante o Tribunal (art. 214, III, a, do Regimento Interno) , o recolhimento da referida quantia aos cofres do Tesouro Nacional, atualizada monetariamente e acrescida dos juros de mora, calculados a contar da data indicada até o dia do efetivo recolhimento do débito, na forma prevista na legislação em vigor:
	DATA DA OCORRÊNCIA
	VALOR ORIGINAL (R$) 
	DÉBITO (D/C) 

	22/7/2011
	100.000,00
	D

	18/10/2011
	119,35
	C

9.3. aplicar ao Sr. Roberto Pedro Medeiros Filho a multa prevista no art. 57 da Lei 8.443/1992, no valor de R$ 16.000,00 (dezesseis mil reais) , fixando-lhe o prazo de 15 (quinze) dias, a contar da notificação, para que comprove, perante o Tribunal, o recolhimento da dívida ao Tesouro Nacional, atualizada monetariamente a contar da data deste Acórdão até o dia o efetivo recolhimento, caso não seja paga no prazo ora fixado, na forma da legislação em vigor;
9.4. autorizar, desde logo, nos termos dos arts. 26 e 28, inciso II, da Lei 8.443/1992:
9.4.1. o pagamento das dívidas em até 36 (trinta e seis) parcelas mensais e consecutivas, se solicitado pelos responsáveis, fixando-se o vencimento da primeira em 15 (quinze) dias, a contar do recebimento da notificação, e o das demais a cada 30 (trinta) dias, devendo incidir sobre cada uma delas os encargos legais devidos, na forma prevista na legislação em vigor, sem prejuízo ao vencimento antecipado do saldo devedor em caso de não comprovação do recolhimento de qualquer parcela, conforme prevê o art. 217, § 2º, do Regimento Interno deste Tribunal;
9.4.2. a cobrança judicial das dívidas, caso não atendida a notificação;
9.5. dar ciência desta deliberação aos responsáveis e aos demais interessados, bem como ao Procurador-Chefe da Procuradoria da República no Estado da Paraíba, para ajuizamento das ações que entender cabíveis;
9.6. arquivar o presente processo. (ênfases acrescidas) 
HISTÓRICO
A presente Tomada de Contas Especial-TCE foi instaurada pelo Ministério do Turismo (MTur) , em desfavor do ora recorrente, em razão da não comprovação da boa e da regular aplicação dos recursos do Convênio 0722/2010 (Siafi/Siconv 737.556) , celebrado em 11/6/2010 com o aludido Ministério, no valor de R$ 105.000,00, cabendo ao concedente a importância de R$ 100.000,00 e ao convenente a contrapartida de R$ 5.000,00, com objetivo de "incentivar o turismo, por meio do apoio à realização do Projeto intitulado 'II São João Fest'" (peça 2, p. 36-54) , conforme o Plano de Trabalho aprovado (peça 2, p. 14-17) .
1.2. No prazo fixado, o responsável, ora recorrente, apresentou a prestação de contas do referido convênio, por meio do Ofício n. 122/2011, de 24/10/2011 (peça 2, p. 66) .
1.3. A fase interna desta TCE, por sua vez, obedeceu à regência normativa para a espécie e resultou na constatação de prejuízo ao Erário e na identificação dos responsáveis, em face da inexecução do objeto do convênio, conforme Relatório de Tomada de Contas Especial (peça 2, p. 109-113) , Relatório e Certificado de Auditoria (peça 2, p. 143-147) , Parecer do Dirigente do Controle Interno (peça 2, p. 148) e Pronunciamento Ministerial respectivo (peça 2, p. 151) , em conclusões uniformes por considerar irregulares as contas prestadas.
1.4. No âmbito deste Tribunal, o responsável, após sua citação inicial (peça 10) , deixou transcorrer in albis o prazo que lhe foi fixado para apresentação de suas alegações de defesa e/ou para o recolhimento do débito imputado, caracterizando a revelia prevista no art. 12, inciso IV, §3º, da Lei 8.443/1992. 
1.5. Com isso, após concluir a análise dos elementos constantes dos autos, a Secex/RN propôs a irregularidade das contas, atribuindo-lhe o débito apurado quando de sua citação e aplicando-lhe a multa legal (peças 16-17) . Instrução que contou com a concordância do Ministério Público junto ao TCU-MPTCU (peça 18) .
1.6. O Relator a quo, Exmo. Ministro Aroldo Cedraz, após minucioso exame, acompanhou o entendimento apresentado, propondo o julgamento pela irregularidade das contas do responsável, mantendo a condenação em débito e a aplicação da multa prevista no caput do art. 57 da Lei 8.443/1992, nos termos do Voto apresentado à peça 20. Proposta que foi encampada pelos demais Membros do Colegiado desta Corte de Contas.
1.7. Irresignado com o julgamento, o ex-prefeito interpôs o presente recurso de reconsideração, que se fundamenta nos fatos que, adiante, passar-se-á a relatar.
EXAME DE ADMISSIBILIDADE
Reitera-se o exame preliminar de admissibilidade efetuado por esta Secretaria (peça 35) , ratificado pelo Exmo. Ministro Raimundo Carreiro (peça 38) , que concluiu pelo conhecimento do recurso apresentado, nos termos dos artigos 32, inciso I, e 33, da Lei 8.443/1992, c/c o artigo 285, do RI/TCU, suspendendo os efeitos em relação aos itens 9.2, 9.3 e 9.4.2 do Acórdão recorrido.
 EXAME DE MÉRITO
Delimitação
1.8. Constitui objeto do presente recurso definir se:
	a) houve citação válida;
	b) a boa-fé do gestor afasta sua responsabilidade;
	c) houve prescrição do direito de apurar responsabilidades por meio da presente TCE;
	d) o recorrente era o responsável pela prestação de contas;
	e) os documentos ora apresentados atestam a escorreita aplicação dos recursos.
Da citação válida.
1.9. Requer a nulidade do Acórdão recorrido. Salienta que não foi regularmente citado, pois quem recebeu a citação do AR não foi ele, e sim o funcionário da agência dos correios da municipalidade. Colaciona imagem do AR e documento em que solicita à empresa dos correios informações sobre o destino da correspondência (peças 33-34) , não tendo recebido resposta até o momento dessa solicitação (peça 29, p. 4-7) .
Análise:
1.10. O recorrente sustenta a invalidade do ato de comunicação processual do TCU, por ausência de ciência pessoal.
1.11. No que concerne, preliminarmente, à suposta falta de oportunidade ao recorrente de se pronunciar no processo e tomar conhecimento dos atos processuais anteriores ao julgamento do processo, rectius, julgamento do mérito da pretensão, o que teria, segundo o recorrente, inviabilizado seu acompanhamento e/ou sua ciência dos mesmos, verifica-se em detida análise dos autos que tal alegação é infundada.
1.12. Com efeito, os documentos que compõem os autos fazem prova inequívoca e eloquente de que o processo respeitou, escrupulosamente e a todo momento, os princípios constitucionais do devido processo legal, do contraditório e da ampla defesa, solenemente insculpidos no art. 5°, incisos LIV e LV, da Constituição da República.
1.13. Segundo o art. 22, inciso I, da Lei 8.443/1992, as comunicações realizadas pelo Tribunal devem observar a forma estabelecida no Regimento Interno do TCU. O artigo 179, inciso II, do RI/TCU estabelece que as comunicações processuais far-se-ão mediante carta registrada, com aviso de recebimento que comprove a entrega no endereço do destinatário ou de seu representa legal constituído, comando reiterado nos artigos 3º, inciso III, e 4º, inciso II, da Resolução - TCU 170, de 30/6/2004, que disciplina a expedição das comunicações processuais pelo Tribunal de Contas da União.
1.14. Observa-se que não é necessária a entrega pessoal das comunicações processuais realizadas pelo TCU, razão pela qual o aviso de recebimento não precisa ser assinado pelo próprio destinatário. Assim, apenas quando não estiver presente o aviso de recebimento (AR) específico é que se verificará nos autos a existência de outros elementos que comprovem a ciência da parte.
1.15. Veja-se que durante a instrução processual houve a citação escorreita pela Secex-RN, por meio do Ofício 1.375/2016-TCU/SECEX/RN, peça 10, e endereçado ao endereço constante do sistema de cadastro de pessoas físicas (pesquisa à peça 4) .
1.16. A controvérsia, suscitada pelo recorrente, reside na legitimidade da pessoa que assinou o recebimento do AR, a qual não teria relação com o recorrente, nem a ele teria sido entregue o ofício citatório após a assinatura. No caso concreto, o AR foi recepcionado, em 23/12/2016, por Marcelo Jerônimo da Silva, que seria atendente comercial da agência dos correios daquela municipalidade (peça 13) . 
1.17. A despeito da situação inusitada encontrada em que um agente dos correios assina o recebimento no lugar do destinatário, insta ressalvar que a ciência da decisão condenatória, Ofício 37/2019-TCU/Sec-RN, datado de 21/1/2019, foi recepcionada de forma idêntica, pelo mesmo Marcelo Jerônimo da Silva, desta feita em 7/2/2019 (peça 27) .
1.18. Sendo a única diferença o fato de a defesa reconhecer expressamente que o termo inicial para o prazo de contagem do interregno do prazo recursal seria o recebimento de AR assinado pelo mesmo Marcelo Jerônimo da Silva (peça 29, p. 2) .
1.19. Logo, o conjunto probatório demonstra ser essa a praxe de recepção de documentos por parte do recorrente.
1.20. Assim, a notificação foi válida, porquanto realizada conforme o disposto no art. 179, inciso II, do RI/TCU e o AR referente ao ofício notificatório ter sido encaminhado para o endereço do representante legal do recorrente regularmente constituído.
1.21. Logo, as formas de comunicação oficial utilizadas continham todos os requisitos elencados na Lei Orgânica do TCU, possuindo assim todos os dados necessários e suficientes para que o recorrente pudesse ter total conhecimento da conduta que lhe estava sendo imputada, de suas consequências, bem como o procedimento por meio do qual poderia se defender perante esta Corte, não devendo, portanto, prosperar a arguição suscitada pelo impetrante.
Da boa-fé do gestor.
1.22. Objeta que "agiu de boa-fé, realizando na integralidade do plano de trabalho" do convênio questionado pelo Ministério do Turismo (peça 29, p. 7-10) .
Análise:
1.23. No tocante à atuação de boa ou má-fé do recorrente, destaca-se que o referido elemento subjetivo não foi considerado para a condenação em débito do recorrente. Em nenhum momento das análises técnicas, do Relatório, do Voto ou Acórdão combatido, que compõem os autos, há menção a esse tipo de conduta, contra a qual o recorrente se insurge, não havendo, desse modo, sucumbência quanto a este fato.
1.24. Alterca o defendente, outrossim, a inexistência dano ao Erário. Destaca-se, neste sentido, que, conforme se demonstrou no Relatório do Acórdão recorrido que o julgamento pela irregularidade das contas, com a consequente apuração de débito e a aplicação de multa ao responsável, decorreu exatamente da falta de comprovação da regular aplicação dos recursos federais, logo não há como comprovar seu emprego regular, pelo contrário, a falta de comprovação da destinação dos recursos federais demonstra, por si só, potencial desvio de finalidade de recursos e comprovado dano ao Erário.
1.25. Observa-se que o Ministério do Turismo instaurou outra TCE, em razão de não comprovação da regular aplicação dos recursos repassados pela União no Convênio 811/2009 (Siafi/Siconv 704.374) , cujo objeto era a realização do I São João Fest, autuada nesta Corte como TCE Processo 006.338/2019-4, que se encontra em fase de instrução e citação do responsável, ora recorrente.
Da prescrição.
1.26. Coloca que "o prazo para armazenamento dos documentos comprobatórios das despesas realizadas com repasses públicos era de 05 (cinco) anos, conforme a previsão expressa do art. 30 da Instrução Normativa-STN 1/1997, bem como do art. 66, § 2°, do Decreto 93.872/1986". 
1.27. Observa que "vários dispositivos legais têm o prazo de cinco anos como limite para a guarda de documentos comprobatórios da regular aplicação de valores públicos". 
1.28. Alega que sua defesa encontra-se "prejudicada pelo decurso de tempo", uma vez que o convênio foi celebrado em junho de 2010 e só tomou conhecimento do processo em fevereiro de 2019 (peça 29, p. 7-10) .
Análise:
1.29. No que tange à alegação de que houve prescrição no âmbito da atuação do TCU, devido ao transcurso do prazo de mais de 5 anos entre os fatos descritos no ofício citatório e o mesmo, analisar-se-á a doutrina e a jurisprudência atual relativa ao instituto da prescrição. 
1.30. Ressalte-se, inicialmente, que a jurisprudência pacífica do TCU e do Supremo Tribunal Federal-STF é no sentido de que as ações de ressarcimento movidas pelo Estado contra os agentes causadores de danos ao erário são imprescritíveis, conforme enunciado da Súmula TCU 282, exarada em consonância com posicionamento do Plenário do STF, proferido em sede de mandado de segurança (MS 26.210-9/DF, Relator Ministro Ricardo Lewandowski) .
1.31. De igual sorte, não se pode alegar a prescrição do dever constitucional desta Corte de Contas em julgar as contas dos administradores e demais responsáveis que derem causa a perda, extravio ou outra irregularidade de que resulte prejuízo ao Erário, nos termos previstos no inciso II do art. 71 da Constituição Federal de 1988, competência que é diversa daquela prevista no inciso I, do mesmo artigo, de apreciar, mediante parecer prévio, as contas prestadas anualmente pelo Presidente da República.
1.32. No caso concreto, o TCU está exercendo seu poder-dever constitucional de apurar as irregularidades que resultem em prejuízo ao Erário, com o julgamento das contas dos responsáveis e quantificação do débito, além da aplicação da multa quando necessário (item 9.3 do Acórdão recorrido) .
1.33. Deve-se, no entanto, perscrutar, no que concerne à prescrição da pretensão punitiva deste Tribunal, as situações em que a garantia processual possa ser aplicada àquelas multas previstas nos art. 57 e 58 da Lei Orgânica, no caso concreto, a multa aplicada por meio do item 9.3 do Acórdão recorrido. 
1.34. Relativamente às sanções previstas na Lei 8.443/1992, ressalta-se o posicionamento deste Tribunal. Nos autos de incidente de uniformização de jurisprudência (TC Processo 030.926/2015-7) , a prolação do Acórdão 1441/2016-TCU-Plenário, rel. Ministro Walton Alencar Rodrigues, assentou, em suma, que: (i) a pretensão punitiva do TCU subordina-se ao prazo geral de prescrição indicado no art. 205 do Código Civil (10 anos) e é contada a partir da data de ocorrência da irregularidade sancionada; (ii) o ato que ordenar a citação, a audiência ou oitiva da parte interrompe a prescrição; (iii) haverá suspensão da prescrição toda vez que o responsável apresentar elementos adicionais de defesa; (iv) a prescrição será aferida independentemente de alegação da parte; e (v) o entendimento do mencionado acórdão será aplicado de imediato aos processos novos e aos pendentes de decisão.
1.35. Encerrado o prazo fixado para execução do convênio (peça 2, p. 56-60) , o responsável, ora recorrente, apresentou a prestação de contas, por meio do Ofício n. 122/2011, de 24/10/2011 (peça 2, p. 66) , tendo sido advertido diversas vezes pelo Concedente, ao longo do ano de 2012 e 2015, de que a obrigação de prestar contas não havia sido adimplida a contento (peça 2, p. 72, 74, 79-80, 86-89) , cujo teor o recorrente tomou conhecimento e apresentou suas explicações (peça 2, p. 81) . 
1.36. O Código Civil estabelece, em seu art. 189, que "violado o direito, nasce para o titular a pretensão, a qual se extingue, pela prescrição". No caso concreto, no âmbito do controle externo, o prazo decenal estabelecido pelo art. 205 do Código Civil, deve ser contado a partir da data em que a recorrente não adimpliu sua obrigação de prestar contas, no caso restou violada a obrigação constitucional em 24/10/2011.
1.37. Iniciado o transcurso do prazo prescricional decenal em 24/10/2011, observa-se que o recorrente tomou ciência do Ofício de citação 1.375/2016-TCU/SECEX-RN em 23/12/2016, conforme documentos às peças 10 e 13, momento processual em que houve a interrupção do prazo prescricional, conforme regra estipulada no art. 202, inciso I, do Código Civil. Com isso, reinicia-se a contagem do prazo, desconsiderando qualquer transcurso do prazo anterior. Por sua vez, o Acórdão recorrido foi proferido em 4/12/2018 sendo assim não foi ultrapassado o prazo prescricional decenal nos moldes do Código Civil.
Da responsabilidade do recorrente.
1.38. Salienta-se ainda que os cuidados com a execução de gastos de forma legal são do tomador, não tendo o ordenador de despesas como acompanhar todos os "detalhes da aplicação". Aduz que todos os seus atos foram "referendados pelo setor jurídico do órgão, cujas orientações sempre buscou seguir, que não pode ser responsabilizado sem comprovação de culpa e nem responsabilizado por atos de subordinados que exorbitem as ordens recebidas" (peça 29, p. 9) .
Análise:
1.39. De fato, caberia ao então prefeito cumprir o compromisso acordado, bem como suas obrigações constitucionais e legais, sob pena de ter as contas julgadas irregulares, com a consequente imputação do débito não regularmente aprovado. Por sua vez, a multa decorreu do próprio julgamento pela irregularidade e pela condenação desta em débito, conforme previsão legal.
1.40. O recorrente argui, ainda, que não pode ser responsabilizado por esta Corte de Contas, pois agiu com suporte em pareceres jurídicos e não pode ser responsabilizado pelos atos dos subordinados.
1.41. O fato de o administrador seguir pareceres técnicos e jurídicos não o torna imune à censura do Tribunal. Em regra, pareceres técnicos e jurídicos não vinculam os gestores, os quais têm obrigação de analisar a correção do conteúdo destes documentos. Assim, a existência de parecer não exime o gestor de responsabilidade, a qual é aferida levando em consideração a legalidade, a legitimidade e a economicidade dos atos relacionados com a gestão de recursos públicos no âmbito da fiscalização contábil, financeira, orçamentária, operacional e patrimonial da administração pública federal, exercida pelo Congresso Nacional com o auxílio deste Tribunal, ex vi do art. 70, caput, e 71, inciso II, da Constituição Federal.
1.42. Observa-se que a responsabilidade pela comprovação de recursos repassados pela União Federal, através de instrumento de repasses de recursos federais e afins, é pessoal do gestor, conforme pacífica e assentada jurisprudência desta Corte.
1.43. Frise-se, novamente, que compete ao gestor provar a regular aplicação dos valores que lhe foram confiados para consecução do objeto pactuado. A comprovação adequada do destino dado aos recursos públicos federais sob sua responsabilidade é decorrente de expresso dispositivo constitucional contido no art. 70, parágrafo único, da Constituição Federal, bem assim do disposto no art. 93 do Decreto-lei 200/1967 c/c o art. 66 do Decreto 93.872/1986. E não de eventuais subordinados ou terceiros, sem que as alegações estejam acompanhadas de provas efetivas de que estes subordinados tenham fraudado ou cometido ilícitos que impediram a devida prestação de contas.
1.44. A ausência de comprovação da boa e da regular aplicação dos recursos repassados é incapaz de alterar o juízo de valor outrora firmado, remanescendo o débito apurado. Por sua vez, a aflição de multa decorreu deste julgamento em débito, cujo respaldo jurídico se encontra no art. 57 da Lei 8.443/1992.
Da escorreita aplicação dos recursos.
1.45. Apresenta "diversas declarações de autoridades e de pessoas que presenciaram" o evento à época, e "assistiram as atrações musicais contratadas" (peças 30-32) , o que comprovaria "o nexo causal entre os recursos repassados e a execução da obra em contento" (peça 29, p. 11-12) .
Análise:
1.46. Destaca-se que, conforme se demonstrou no Relatório do Acórdão recorrido que o julgamento pela irregularidade das contas, com a consequente apuração de débito e a aplicação de multa ao responsável, decorreu exatamente da falta de comprovação da regular aplicação dos recursos federais, logo não há como comprovar seu emprego regular, pelo contrário a falta de comprovação da destinação dos recursos federais demonstra, por si só, potencial desvio de finalidade de recursos e comprovado dano ao Erário.
1.47. A jurisprudência sistematizada desta Casa é serena, em sede de prestação de contas de convênios, que a mera apresentação de declarações de terceiros não comprova que os recursos foram aplicados corretamente, cabendo ao responsável demonstrar o nexo causal entre os recursos que lhe foram repassados e a consecução do objeto. O voto condutor do Acórdão 399/2001-TCU-Segunda Câmara sintetiza a pacífica jurisprudência desta Corte de Contas sobre o assunto:
Quanto ao mérito, assiste razão aos pareceres quando afirmam que a verificação física da obra, isoladamente, não é suficiente para comprovar que os recursos do convênio em exame foram corretamente aplicados. A existência física não comprova que a obra foi realizada com os recursos do referido convênio. Há que se obter nexo causal entre essa execução e os documentos de despesas da Municipalidade, tais como notas de empenho, recibos, extratos bancários, de forma que seja possível à fiscalização afirmar que aquela obra foi executada com os recursos transferidos pelo Convênio examinado. (grifos acrescidos) 
1.48. No mesmo sentido, a ementa do Acórdão 1423/2009-TCU-Plenário, rel. Ministro Raimundo Carreiro, "declarações de terceiros, isoladamente, não são suficientes para comprovar a regular aplicação dos recursos federais transferidos por meio de convênio, possuem baixa força probatória e provam somente a existência da declaração, mas não o fato declarado, competindo ao interessado demonstrar a veracidade do alegado", e os Acórdão 3210/2012-TCU-Primeira Câmara, rel. Ministra Ana Arraes, 2.834/2015-TCU-2ª Câmara, rel. Ministro Augusto Nardes, 1.840/2010-TCU-Plenário, rel. Ministro Benjamin Zymler, e 2.312/2013-TCU-Plenário, rel. Ministro José Jorge.
1.49. No caso concreto, as declarações de terceiros não possuem, por si só, força probatória suficiente para comprovar a execução do objeto. Assim, o seu conteúdo deve ser confrontado com outros documentos exigidos no ajuste, a exemplo da relação de pagamentos, recibos dos grupos artísticos participantes do festival e dos extratos bancários, ou com outros porventura requeridos pelo concedente.
1.50. Destarte, a ausência de documentação suficiente e inidônea que sane a prestação de contas, ainda na fase recursal, reforça o juízo de valor de que os gastos públicos em questão foram feitos com desrespeito aos ditames legais, não havendo, desse modo, reparo a ser feito na decisão sufragada. 
1.51. Assim diante da ausência de comprovação da boa e da regular aplicação dos recursos repassados não há motivos para alterar o juízo de valor outrora firmado, remanescendo o débito apurado. Por sua vez, a aflição de multa decorreu deste julgamento em débito, cujo respaldo jurídico se encontra no art. 57 da Lei 8.443/1992.
CONCLUSÃO
Das análises anteriores, conclui-se que:
	a) a notificação foi válida, porquanto realizada conforme o disposto no art. 179, inciso II, do RI/TCU e o AR referente ao ofício notificatório ter sido encaminhado para o endereço do representante legal do recorrente regularmente constituído;
	b) no tocante à atuação de boa ou má-fé do recorrente, destaca-se que o referido elemento subjetivo não foi considerado para a condenação em débito. Em nenhum momento das análises técnicas, do Relatório, do Voto ou Acórdão combatido, que compõem os autos, há menção a esse tipo de conduta, contra a qual o recorrente se insurge, não havendo, desse modo, sucumbência quanto a este fato;
	c) ações de ressarcimento movidas pelo Estado contra os agentes causadores de danos ao erário são imprescritíveis, conforme enunciado da Súmula TCU 282. Verifica-se a inocorrência da prescrição da pretensão punitiva do TCU, nos termos do Acórdão 1441/2016-TCU-Plenário, rel. Ministro Walton Alencar Rodrigues;
	d) compete ao gestor provar a regular aplicação dos valores que lhe foram confiados para consecução do objeto pactuado. A comprovação adequada do destino dado aos recursos públicos federais sob sua responsabilidade é decorrente de expresso dispositivo constitucional contido no art. 70, parágrafo único, da Constituição Federal, bem assim do disposto no art. 93 do Decreto-lei 200/1967 c/c o art. 66 do Decreto 93.872/1986. Não cabe, nesta etapa, atribuir a culpa a subordinados ou terceiros, sem que as alegações estejam acompanhadas de provas efetivas de que estes subordinados tenham fraudado ou cometido ilícitos que impediram a devida prestação de contas;
	e) a ausência de documentação suficiente e idônea que sane a prestação de contas, ainda na fase recursal, reforça o juízo de valor de que os gastos públicos em questão foram feitos com desrespeito aos ditames legais, não havendo, desse modo, reparo a ser feito na decisão sufragada. 
1.52. Ante o exposto, não foi trazido aos autos nenhum argumento que detenha o condão de modificar o julgado de origem, Acórdão 12118/2018-TCU-Segunda Câmara, motivo por que este não está a merecer reforma, devendo ser, por consequência, prestigiado e mantido.
PROPOSTA DE ENCAMINHAMENTO
Ante o exposto, submetem-se os autos à consideração superior, propondo-se, com fundamento nos artigos 32, inciso I, e 33, da Lei 8.443/1992, c/c o artigo 285, do RI/TCU:
a) conhecer do recurso de reconsideração interposto por Roberto Pedro Medeiros Filho (CPF XXX.110.784-XX) e, no mérito, negar-lhe provimento;
b) dar ciência do Acórdão que for prolatado às entidades/órgãos interessados, ao Procurador-Chefe da Procuradoria da República no Estado da Paraíba e ao recorrente, ressaltando-se que o Relatório e o Voto que o fundamentarem podem ser consultados no endereço www.tcu.gov/acordaos, no dia seguinte ao de sua oficialização."
PARECER DO MINISTÉRIO PÚBLICO QUE ATUA JUNTO A ESTE TRIBUNAL DE CONTAS DA UNIÃO
6.	Encaminhados os autos ao Ministério Público que atua junto a esta Corte, o ilustre Procurador Sergio Ricardo Costa Caribé manifestou-se de acordo com a conclusão final externada pela Unidade Técnica (peça 46) :
"Trata-se de recurso de reconsideração interposto pelo Sr. Roberto Pedro Medeiros Filho (peças 29-34) , ex-prefeito do Município de São João do Cariri (PB) , na gestão de 2009-2012, contra o Acórdão 12.118/2018, por meio do qual a 2ª Câmara do Tribunal de Contas da União, sob a relatoria do Exmo. Ministro Aroldo Cedraz, entre outras deliberações, julgou irregulares suas contas, condenando-o em débito e aplicando-lhe a multa prevista no art. 57 da Lei 8.443/92.
No Voto condutor da decisão recorrida (peça 20) , o Eminente Relator esclarece que as irregularidades que ensejaram o julgamento pela irregularidade das contas do responsável são as mesmas descritas no ofício de citação (peça 10, p. 3) , in verbis:
Ocorrência: irregularidades na execução física do Convênio n. 0722/2010, Siafi/Siconv n. 737556 (peça 2, p. 36-54) , considerando a não elisão das ressalvas técnicas apontadas na Nota Técnica de Reanálise n. 1359/2013, de 11/12/2013, de autoria do Ministério do Turismo (peça 2, p. 82-85) , e ratificada pela Nota Técnica de Análise Financeira n. 0075/2015, de 10/4/2015 (peça 2, p. 90-92) , contrariando o previsto no Plano de Trabalho aprovado do citado convênio, a saber: 
a) Apresentações artísticas e musicais: o convenente encaminhou cópias de três páginas de sítios da Internet, porém duas são anteriores ao evento, não servindo para fins de comprovação da sua realização, e a outra se refere à edição de 2009. Enviou ainda uma foto, porém ela está em baixíssima qualidade, não permitindo a identificação dos itens exigidos (Banda Forró pegado; Banda Genildo e Ginaldo; Banda Forrozão Reed Buul e Banda Muricinhos do Forró) ; e 
b) Apoio e patrocínios: não foi encaminhada a documentação solicitada, tais como a declaração do convenente acerca da existência de patrocinadores para o evento. Caso tenha havido patrocínio, o convenente deve informar o nome dos patrocinadores, além do montante arrecadado e as despesas custeadas, conforme o que preconiza o Acórdão 2113/2011-TCU-Plenário.
Pelas razões explicitadas no exame de admissibilidade elaborado pela Secretaria de Recursos (peça 35) , opino pelo conhecimento do mencionado recurso de reconsideração. Passemos, então, ao exame das alegações recursais.
De início, o responsável sustenta a nulidade da citação, asseverando que o Aviso de Recebimento não teria sido recebido por ele, mas sim por um funcionário da agência dos Correios do seu município (peça 29, p. 4 e 5) . Apresenta documento por meio do qual solicita aos Correios informações sobre o destino da correspondência, mas afirma que não recebeu resposta até a data em que protocolizou sua peça recursal (peça 29, p. 6) .
Verifica-se que a Secex-RN, para fins de citação do responsável, adotou procedimento correto, encaminhando o ofício de citação para o endereço registrado no Sistema CPF da Secretaria da Receita Federal (peças 4, 10 e 13) . Nesse sentido, vale lembrar que, nos termos do art. 179, inciso II, do Regimento Interno, as comunicações realizadas pelo Tribunal de Contas da União podem ser realizadas mediante carta registrada, com aviso de recebimento que demonstre a entrega no endereço do destinatário ou de seu representante legalmente constituído.
O questionamento trazido pelo recorrente diz respeito ao fato de que o Aviso de Recebimento foi assinado pelo Sr. Marcelo Jerônimo da Silva, que seria atendente comercial da agência dos Correios no Município de São João do Cariri (PB) .
Como bem observou a Secretaria de Recursos, de forma semelhante, a notificação acerca da decisão condenatória foi recebida pelo mesmo Sr. Marcelo Jerônimo da Silva (peça 27) . Não obstante, nessa segunda oportunidade, o responsável não questionou o não recebimento. Pelo contrário, admitiu expressamente que o termo inicial da contagem do prazo recursal seria a data de recebimento do AR assinado pelo Sr. Marcelo Jerônimo da Silva (peça 29, p. 2) .
Na opinião da unidade instrutiva, os fatos indicam que essa é a praxe de recebimento de documentos por parte do recorrente. Dessume-se assim que, por algum motivo, o responsável tinha conhecimento e admitia que os avisos de recebimento das correspondências que lhe eram destinadas fossem assinados pelo Sr. Marcelo Jerônimo da Silva. Desse modo, não cabe a invalidação da citação efetivada por meio do ofício constante da peça 10.
O responsável afirma que, nos termos do art. 30 da Instrução Normativa STN 1/1997 e do art. 66, §2º, do Decreto 93.872/1986, o prazo para armazenamento de documentos é de cinco anos. Alegando que o convênio foi celebrado em junho de 2010 e que tomou conhecimento da existência desta TCE somente em fevereiro de 2019, o responsável sustenta que a exigência de apresentação de todos os documentos comprobatórios fere o seu amplo direito de defesa. 
O argumento do recorrente não merece prosperar, tendo em vista que é cediça a imprescritibilidade das ações de ressarcimento de dano ao Erário, por força do art. 37, § 5º, da Constituição Federal, entendimento pacificado pelo Supremo Tribunal Federal (STF) no julgamento do MS 26.210 e ratificado em outros precedentes judiciais (ARE 772852, AgR; RE 601707 AgR; AI 819135 AgR) . 
Diga-se de passagem, ao interpretar o art. 37, § 5º, da Constituição Federal e firmar a tese da imprescritibilidade das ações de reparação de dano movidas pelo Estado, o STF fez a devida ponderação de princípios constitucionais, manifestando entendimento de que a imprescritibilidade estava consonante com os princípios da segurança jurídica e da razoabilidade. Esse tema foi pacificado no âmbito deste Tribunal com a edição da Súmula de Jurisprudência 282/2012. 
Diante da reconhecida imprescritibilidade das ações de ressarcimento de dano causado aos cofres públicos, não cabe aceitar argumento no sentido de que os documentos comprobatórios da regularidade das despesas devem permanecer guardados por apenas cinco anos. Mormente no caso em exame no qual, por diversas vezes, entre maio de 2012 e maio de 2015, o responsável foi notificado pelo Ministério do Turismo da não aprovação de sua prestação de contas (peça 2, p. 72, 74, 79-80, 86-89, 94 e 96) , motivo pelo qual se pode inferir que o mesmo tinha conhecimento das irregularidades e da importância de guardar os documentos comprobatórios. 
Os argumentos no sentido da existência de boa-fé são insuficientes para modificar a decisão recorrida, não apenas porque o responsável deixou de apresentar elementos que pudessem confirmar que agiu desse modo, mas também porque esse aspecto não foi levado em consideração quando da prolação da decisão condenatória. 
Segundo o recorrente, recai sobre o tomador a responsabilidade de cuidar da legalidade da execução dos gastos, eis que o ordenador de despesas não tem como acompanhar todos os detalhes da aplicação. Afirma que seus atos foram referendados pelo setor jurídico do órgão, cujas orientações sempre buscou seguir. Argumenta que não deve ser responsabilizado por atos de subordinados que exorbitem as ordens recebidas (peça 29, p. 9) 
Tais argumentos não merecem acolhida. A responsabilidade de demonstrar que os recursos públicos foram utilizados na finalidade prevista no convênio não recai sobre o órgão concedente, mas sim sobre o gestor dos recursos. O gestor é pessoalmente responsável por comprovar a correta aplicação dos recursos, algo que, no caso concreto, não ocorreu.
O fato de ter seguido orientações técnicas e jurídicas não impede que o Tribunal de Contas da União, no exercício de seu dever constitucional de zelar pela boa regular aplicação dos recursos públicos federais, questione a execução do objeto do ajuste e conclua pela existência de prejuízo ao erário. 
O responsável faz referência às diversas declarações de autoridades e pessoas que teriam presenciado o evento e as atrações musicais contratadas, o que demonstraria a regular aplicação dos recursos. 
Como bem esclarece a unidade técnica, as declarações juntadas pelo recorrente são insuficientes para demonstrar, com razoável segurança, que o objeto do ajuste foi fielmente executado. A ausência de outros documentos comprobatórios, além de impossibilitar a demonstração da execução do objeto do ajuste, impede que seja provada a existência de vínculo entre os recursos e as despesas declaradas pelo convenente. Desse modo, remanesce caraterizado o dano aos cofres públicos. 
Considerando, pois, que os elementos trazidos pelo recorrente são insuficientes para provocar a reforma do acordão recorrido, este membro do Ministério Público de Contas manifesta-se pelo conhecimento e não provimento do recurso de reconsideração interposto pelo Sr. Roberto Pedro Medeiros Filho, bem como por que seja encaminhado, ao Procurador-Chefe da Procuradoria da República no Estado da Paraíba, cópia da decisão que vier a ser adotada, acompanhada do relatório e do voto que a fundamentarem."
É o relatório.

Severino Medeiros Ramos Neto (OAB/PB nº 19.317).

Procurador Sergio Ricardo Costa Caribé.

RECURSO DE RECONSIDERAÇÃO EM TOMADA DE CONTAS ESPECIAL. CONVÊNIO. NÃO COMPROVAÇÃO DA BOA E REGULAR APLICAÇÃO DOS RECURSOS. CONTAS IRREGULARES E CONDENAÇÃO EM DÉBITO E EM MULTA. CONHECIMENTO E NÃO PROVIMENTO. 1. Não havendo elementos ou fundamentos capazes de elidir as irregularidades que ensejaram a rejeição das contas e a condenação dos responsáveis ao pagamento do débito e de multa, mantém-se inalterado o acórdão recorrido.

TOMADA DE CONTAS ESPECIAL (TCE)

Secretaria de Recursos (SERUR); Secretaria de Controle Externo do Desenvolvimento Econômico (SecexDesen).

Inicialmente, registro que conheço o recurso ora em análise, pois atende aos requisitos de admissibilidade previstos nos arts. 32, inciso I e 33 da Lei nº 8.443/92, detendo, portanto, o condão de ser analisado por esta Corte.
2.	A questão em debate teve origem a partir de Tomada de Contas Especial instaurada pelo Ministério do Turismo, em razão da não comprovação da boa e da regular aplicação dos recursos do Convênio nº 0722/2010, que tinha como objetivo "incentivar o turismo, por meio do apoio à realização do Projeto intitulado 'II São João Fest'" (peça 2, p. 36-54) , conforme o Plano de Trabalho aprovado (peça 2, p. 14-17) .
3.	No caso, o então gestor, ora recorrente, apresentou regularmente a prestação de contas do referido convênio, mas constatou-se prejuízo ao Erário.
4.	Apurou-se irregularidades na execução física do referido Convênio, as quais foram apontadas no ofício citatório, a saber:
	a) Apresentações artísticas e musicais: o convenente encaminhou cópias de três páginas de sítios da Internet, porém duas são anteriores ao evento, não servindo para fins de comprovação da sua realização, e a outra se refere à edição de 2009. Enviou ainda uma foto, porém ela está em baixíssima qualidade, não permitindo a identificação dos itens exigidos (Banda Forró pegado; Banda Genildo e Ginaldo; Banda Forrozão Reed Buul e Banda Muricinhos do Forró) ; e
	b) Apoio e patrocínios: não foi encaminhada a documentação solicitada, tais como a declaração do convenente acerca da existência de patrocinadores para o evento. Caso tenha havido patrocínio, o convenente deve informar o nome dos patrocinadores, além do montante arrecadado e as despesas custeadas, conforme o que preconiza o Acórdão 2113/2011-TCU-Plenário.
5.	Devidamente citado, o recorrente, contudo, não apresentou alegações de defesa, razão pela qual foi responsabilizado.
6.	No recurso ora em análise, aduz, no entanto, que a citação não teria sido regular, bem como que sua boa-fé afastaria sua responsabilidade; que teria ocorrido a prescrição do direito de apurar responsabilidades por meio da presente TCE; que ele não teria sido o responsável pela prestação de contas; e que os documentos apresentados atestariam a escorreita aplicação dos recursos.
7.	Nenhuma razão, entretanto, assiste ao recorrente.
8.	No que pertine à citação, a Unidade Técnica bem demonstrou que esta se deu de forma regular, por meio do Ofício 1.375/2016-TCU/SECEX/RN, peça 10, o qual foi endereçado ao endereço constante do sistema de cadastro de pessoas físicas (pesquisa à peça 4) . Ademais, a pessoa quem recebeu o aludido ofício, como igualmente destacou a Unidade Técnica, foi a mesma quem recebeu a notificação do acórdão (ora impugnado) , o que evidencia não ter havido qualquer irregularidade no procedimento.
9.	Com relação à suposta boa-fé, não é relevante apura-la para a responsabilização do gestor. O que releva notar é se os recursos foram aplicados com presteza e de acordo com o convênio e normatividade de apoio, o que não restou demonstrado pelo recorrente, muito embora tenha tido oportunidade a tanto.
10.	A arguição de prescrição igualmente não merece prosperar. Como se sabe, a jurisprudência pacífica desta Corte é no sentido de que as ações de ressarcimento movidas pelo Estado contra os agentes causadores de danos ao erário são imprescritíveis. E, no que pertine ao poder sancionatório, também não há que se falar em prescrição, visto que o transcurso do prazo prescricional decenal se iniciou em 24/10/2011 e o recorrente tomou ciência do Ofício de citação em 23/12/2016, conforme documentos contidos às peças 10 e 13. Registre-se que carece de qualquer discussão aferir qual o prazo de prescrição aplicável à espécie, pois este Tribunal também já uniformizou o entendimento de que o prazo prescricional pertinente ao poder sancionatório é aquele previsto no Art. 205 do Código Civil, qual seja: 10 anos.
11.	No que diz respeito à responsabilidade do recorrente, este arguiu que teria seguido pareceres técnicos e jurídicos e que, por isso, não poderia ser responsabilizado pela má gestão dos recursos em análise. Se engana, entretanto, o então gestor, ora recorrente, ao invocar os aludidos pareceres como possível causa de extinção de sua responsabilidade, pois esta, conforme pacífica jurisprudência desta Corte, é pessoal, de modo que compete ao gestor provar a regular aplicação dos recursos que geriu, sob pena de, em não o fazendo, ser responsabilizado, como de fato o foi.
12.	Por fim, no que pertine às declarações de autoridades e pessoas que teriam presenciado o evento objeto do convênio em tela, estas não têm o condão de demonstrar a boa e regular aplicação dos recursos, pois, como bem destacou a Unidade Técnica em seu parecer contido à peça 44, declarações de terceiros, por si só, "não têm força probatória suficiente para comprovar a execução do convênio".
13.	Portanto, à mingua de elementos que possibilitem infirmar as conclusões do acórdão recorrido, é imperioso sua manutenção quanto à responsabilidade apurada.
14.	Nesse contexto, endosso, destarte, as conclusões externadas pela Unidade Técnica - as quais foram aderidas pelo MP/TCU, incorporando-as às presentes razões de decidir.
	Em razão do exposto, VOTO por que o Tribunal adote o Acórdão que ora submeto à apreciação deste Colegiado, para conhecer o recurso de reconsideração interposto pelo Sr. Roberto Pedro Medeiros Filho, e, no mérito, negar-lhe provimento.
TCU, Sala das Sessões Ministro Luciano Brandão Alves de Souza, em 14 de julho de 2020.
RAIMUNDO CARREIRO 
Relator